臺灣高等法院臺中分院刑事判決
110年度上訴字第1375號
上  訴  人  
即  被  告  乃文惠


選任辯護人  廖學能律師
上列上訴人即被告因毒品危害防制條例案件，不服臺灣臺中地方
法院109年度訴字第1060號，中華民國110年4月20日第一審判決
（起訴案號：臺灣臺中地方檢察署109年度偵字第4632號），提
起上訴，本院判決如下：
    主  文
上訴駁回。
    事  實
一、乃文惠明知甲基安非他命係屬毒品危害防制條例第2條第2項
    第2款列管之第二級毒品，未經許可，不得非法持有、販賣
    ，竟意圖營利，基於販賣第二級毒品甲基安非他命之犯意，
    於民國108年11月8日晚間8時許，以門號0000000000號之行
    動電話（下稱本案行動電話）與林○○持用之門號0000000000
    號行動電話聯繫後，由林○○駕駛車輛搭載乃文惠及莊○○，前
    往乃文惠位在臺中市○○區○○街00號住處內，並由乃文惠於同
    日晚間10時許，以新臺幣（下同）5千元之價格，販賣第二
    級毒品甲基安非他命1包（重量不詳，無證據證明純質淨重
    超過20公克）予林○○，林○○則先賒欠款項，而於109年1月間
    委託莊○○將5千元交付予乃文惠。嗣經警實施通訊監察而查
    悉上情。
二、案經臺中市政府警察局太平分局報告臺灣臺中地方檢察署檢
    察官偵查起訴。
    理  由
壹、證據能力方面
一、按被告以外之人於司法警察官或司法警察調查中所為之陳述
    ，依刑事訴訟法第159條之規定，係屬傳聞證據，原則上無
    證據能力。如該陳述與審判中相符時，因該陳述並不符合刑
    事訴訟法第159條之2有關傳聞例外之規定，故不得作為認定
    本案犯罪事實有無之證據。查證人林○○、莊○○（下均僅稱姓
    名）於警詢之陳述，核無符合上開例外規定之情形，且經上
    訴人即被告乃文惠（下簡稱被告）及其選任辯護人否認其證
    據能力，依前開說明，林○○、莊○○於警詢所述，應無證據能
    力。
二、按被告以外之人於偵查中向檢察官所為陳述，除顯有不可信
    之情況者外，得為證據，刑事訴訟法第159條之1第2項定有
    明文。蓋因檢察官與法官同為司法官署，且檢察官代表國家
    偵查犯罪，依法有訊問被告、證人及鑑定人之權力，且須對
    被告有利、不利之情形均應注意；況徵諸實務運作，檢察官
    實施刑事偵查程序，亦能恪遵法定程序之要求，不致有違法
    取證情事且可信度極高，是被告以外之人前於偵查中已具結
    而為證述，除反對該項供述得具有證據能力之一方，已釋明
    「顯有不可信之情況」之理由外，不宜以該證人未能於審判
    中接受他造之反對詰問為由，即遽指該證人於偵查中之陳述
    不具證據能力，方符前揭法條之立法意旨。經查，林○○、莊
    ○○於檢察官偵查中所為證述，係以證人之身分，經檢察官告
    以具結之義務及偽證之處罰，並由其具結，而於負擔偽證罪
    之處罰心理下所為，經具結擔保其證述之真實性，且上揭證
    人於檢察官訊問時之證述，並無證據顯示係遭受強暴、脅迫
    、詐欺、利誘等外力干擾情形或在影響其心理狀況，致妨礙
    其自由陳述等顯不可信之情況下所為，且被告及其辯護人於
    本院審理時亦均未提出、主張任何可供證明上開證人於檢察
    官偵訊時經具結後所為之陳述，究有如何之「顯有不可信之
    客觀情況」以供本院得以即時調查，足認上開證人於檢察官
    偵訊時經具結結證所為之證詞，自得為證據，而有證據能力
    。
三、其餘本案所據以認定被告犯罪事實之證據，其中屬傳聞證據
    部分，因檢察官、被告及其辯護人於本院言詞辯論終結前，
    均未對於證據能力聲明異議，依刑事訴訟法第159條之5規定
    ，視為同意上開證據具備證據能力，本院認亦無違法或不當
    之情況，是該傳聞證據均具備證據能力。
四、本案所引用之非供述證據，經本院依法踐行調查證據程序，
    檢察官、被告及辯護人均不爭執各該證據之證據能力，且亦
    查無依法應排除其證據能力之情形，是後述所引用非供述證
    據之證據能力亦均無疑義，併此敘明。
貳、實體方面 
一、認定犯罪事實所憑證據及理由 
　㈠訊據被告固不否認於如事實欄一所示時間交付第二級毒品甲
    基安非他1包予林○○，並收受莊○○代林○○轉交之1萬元現金等
    事實，惟否認有何販賣毒品犯行，辯稱：我那天是去雲林長
    庚回診，林○○說可以來載我回我臺中的家，當天車上還有莊
    ○○，我不認識莊○○，沒有讓他進我們家，是林○○在我家跟我
    聊天，還跟我借5千元，後來是因為莊○○要借廁所才有進來
    我家，通訊譯文提到健康食品是林○○問我有沒有帶酵素，是
    我住在雲林她家的時候我們都有吃的，跟毒品沒有關係，我
    也沒有賣毒品給林○○，林○○跟她爸爸本來都欠我錢，莊○○代
    林○○交付給我的1萬元是要還錢給我的等語。辯護人則為被
    告辯稱略以：被告於108年11月8日確實交付安非他命給林○○
    ，但不是基於買賣關係。被告與林○○間，縱若有在電話中討
    論協助取得健康食品的錄音内容，但並沒有具體描述證人林
    ○○要以如何的價錢，向被告購買何等數量的甲基安非他命，
    雙方對話中，林○○表示其要拿經常使用的健康食品，還有另
    外一種健康食品，但至於是哪一種健康食品，礙難從雙方在
    通訊監察譯文中予以判斷，上揭通訊監察譯文，無法作為補
    強證據，更不得作為判決被告有罪之直接證據。警員查緝證
    人林○○（即林○○之父親，下僅稱其姓名）只能證明林○○有販
    賣毒品，然從卷證資料無法證明被告有販賣毒品予林○○之事
    實。被告迄今也無其他案件被起訴，林○○有吸食甲基安非他
    命，108 年11月15日勒戒，警員找上林○○，問她吸食安非他
    命的來源，她自稱108 年12月底是最後一次吸食，108 年11
    月8 日向乃文惠購買，價值5千元。林○○吸食的甲基安非他
    命如果是向乃文惠購買，目的只是要找毒品來源。乃文惠坦
    承確實有交甲基安非他命林○○，林○○於原審稱到乃文惠家，
    但毒品是林○○的，莊○○證述當時毒癮犯了，請林○○幫忙，林
    ○○找乃文惠幫忙，乃文惠說找不到，可能家裡有，所以從雲
    林跑到臺中太平。乃文惠拿了1 包給他，莊○○並不知道重量
    金額。莊○○於偵查中證述內容是為了呼應林○○要控訴乃文惠
    的狀況，他於法院證述顯然與偵查中所述不相吻合，沒辦法
    作為林○○的補強證據使用。林○○於原審表示，乃文惠常常打
    電話給她要錢，依照林○○證述，他不清楚乃文惠有販賣毒品
    給林○○，只知道乃文惠要找林○○，林○○有欠乃文惠錢。縱然
    林○○、莊○○證述內容不見得對被告有利，但顯然也沒辦法作
    為林○○證述的補強證據使用。莊○○雖然有交1萬元給乃文惠
    ，其中5千元是否為買賣毒品的對價，沒有其他補強證據，
    被告於本案所為至多構成轉讓第二級毒品罪等語。
　㈡經查：
　1.被告有於事實欄一所載時、地，使用本案行動電話與林○○聯
    繫，嗣後由林○○駕駛車輛搭載其及莊○○，返回其位在臺中市
    ○○區○○街00號之住處，並交付甲基安非他命1包予林○○，嗣
    林○○於109年1月間委託莊○○交付現金1萬元予被告等事實，
    為被告所坦認，核與林○○於偵查及原審審理時之證述，及莊
    ○○於偵查及本院審理時之證述內容，大致相符（參偵卷第13
    3、134、141至143頁，原審卷第237至255頁，本院卷第126
    至140頁），並有本案行動電話與林○○持用之0000000000號
    之通訊監察報告附卷可佐（參他卷第205、206頁），上開事
    實，堪以認定。
　2.林○○確如事實欄一所示時點以5千元之代價向被告購買第二
    級毒品甲基安非他命1包等之事實，業據其於偵查中結證稱
    ：我是使用0000000000號行動電話，被告使用0000000000號
    ，108年11月8日的譯文是我跟被告的對話，對話中所講健康
    食品就是說甲基安非他命（林○○、莊○○、林○○均口稱安非他
    命，惟市面上流通之安非他命類毒品及國內查獲安非他命類
    毒品之現況觀之，多為甲基安非他命，且被告另案為警查扣
    之毒品經鑑驗結果，亦屬甲基安非他命【參偵卷第153頁，
    衛生福利部草屯療養院草療鑑字第000000000號鑑驗書】，
    是本案上揭證人所指之安非他命應為甲基安非他命，以下皆
    同），另一種不一樣的健康食品就是說海洛因，我在當天晚
    上8時許，有駕車載被告跟我男友莊○○去被告太平區住處，
    我與我男友都有進去被告家，我在被告家客廳處就以賒欠方
    式向被告購買5千元的甲基安非他命，還有跟她借5千元，之
    後我於109年1月4日進去觀察勒戒，我有叫我男友用我的提
    款卡提領1萬元還給被告等語（參偵卷第133、134頁）。並
    於原審審理時證述：我的電話是0000000000號，108年年底
    時我有跟莊○○在一起，也有去太平找過被告，要叫她幫我調
    東西，有先電話聯繫，電話中是講健康食品，但被告知道就
    是甲基安非他命，我記得我跟莊○○是去麥寮那邊的橋頭載她
    回來臺中，被告拿甲基安非他命給我時我沒有拿錢給她，我
    有跟她說我現在沒有錢不方便，我是有跟她說（毒品）市面
    上的價錢；通訊監察報告的內容是我們的聯絡內容，我跟被
    告詢問健康食品就是指甲基安非他命，當天也是我跟她說叫
    她不用坐車，我可以載她回太平，記得是（晚上）9點多出
    發，到臺中好像10點多還是11點，被告家是透天厝，我跟莊
    ○○都有進去，莊○○是進去借廁所，我拿完東西後一下子就走
    了，莊○○綽號是西瓜，那天被告是第一次看到莊○○，我有跟
    被告介紹說他是（叫）西瓜；我之前說我是以一錢5千元代
    價跟被告購買甲基安非他命，但我沒有錢，還有跟被告借5
    千元是對的，我拿毒品當天，我就有跟被告說我會盡快還給
    她毒品的錢跟借的錢，（108年12月14日）我跟被告有聯絡
    ，是因為我爸勒戒回來之後，跟我說被告說打電話給我，我
    都避而不接，意思就是說東西拿了、錢拿了就開始閃人不理
    人家，我就說我沒有這樣子，才（打電話）跟被告解釋；後
    來我有將提款卡交給莊○○請他提1萬元交給被告；我之前有
    吃過被告拿到我們家的酵素，但不是我常在吃的，被告把甲
    基安非他命交給我時，莊○○已經有進去借廁所了，所以他有
    看到被告給我甲基安非他命等語（參原審卷第237至255頁）
    。依林○○於偵查、原審審理時先後所為之證述，以前後整體
    觀察，就其如事實欄一所示向被告購買甲基安非他命之過程
    ，與其等交易之時間、地點，且係嗣後交付交易價額等情，
    並無反覆不一、態度游移之處。且以被告陳稱：之前林○○已
    經有欠我錢了，當天跟我借5千元是因為我們很熟所以我還
    願意借給她等語（參原審卷第87頁），可知被告既在林○○有
    積欠金錢之情況下，仍願意借貸金錢予有需要之林○○，堪認
    其等感情非差；佐以林○○始終坦認108年11月8日尚有向被告
    借款5千元，且於原審審理時另證稱：我爸爸跟被告在一起
    時有一直跟被告借錢，我有扛說要替我爸還，我有辦法再還
    她，被告也跟我說沒關係等語（參原審卷第245頁），可見
    其等雖有金錢借貸關係，然並未有因此生嫌隙之情，倘非確
    有其事，衡情林○○實無因此誣陷被告陷於販賣重罪之理。復
    以本案係因他人檢舉，由檢警依法對被告實施通訊監察後，
    分析通訊監察譯文而查獲等節，有檢舉人筆錄、員警偵查報
    告及上所引之通訊監察報告附卷可參（參他卷第7至9、17至
    23、95至98、141、142、193、194、205、206頁）；況林○○
    於本案查獲時（被告與林○○均係於109年1月15日始就本案第
    一次接受員警詢問等節，參其等警詢筆錄可明），正因施用
    毒品案件在法務部○○○○○○○○○附設勒戒所執行觀察勒戒等情
    ，有其在監在押紀錄表可佐（入出所日期為109年1月4日至1
    09年2月13日，參偵卷第149頁），即林○○並無因施用第二級
    毒品經檢警訴追之情事，自無以供證或誣指被告為其甲基安
    非他命之來源而求減刑之誘因，凡此，均可見林○○實無誣指
    被告販賣第二級毒品之動機及必要，其證詞自堪採信。
　3.林○○上開證述，核與莊○○於偵查中所證：108年11月8日晚上
    ，林○○駕車載我跟被告到被告臺中市太平區住處，我跟林○○
    都有進去被告家，林○○跟被告在客廳內就以賒欠方式，向被
    告購買5千元的甲基安非他命，還有借5千元現金，之後林○○
    於109年1月4日進去觀察、勒戒後，有將提款卡給我，叫我
    提領1萬元還給被告，因為當時靠近過年，我有提領比較多
    現金；我印象中我是1月中旬到勒戒處所寄生活用品給林○○
    時，先用林○○使用的0000000000號行動電話跟被告聯繫確認
    被告在太平區住處，將1萬元償還給被告等語（參偵卷第141
    至143頁）。於本院審理時證述，我與被告第一次見面是在
    她臺中家裡，她是跟林○○聯絡的，我不認識她，是她們二個
    聯絡的，林○○從雲林開車帶我去的。那一天因為我藥癮發作
    ，我人很不舒服，林○○帶我去的，去她家吃甲基安非他命，
    林○○與被告都有一起吃，她們有對話、有對談，我人在不舒
    服，我也不是很清楚，我是有聽沒有懂。當天被告拿錢給林
    ○○，因為我們那時候沒有錢可以加油，我們臨時上來臺中，
    身上沒有錢，我們就跟被告借錢，因為畢竟一趟路也要油錢
    。當天除了在那邊吃以外，我們有帶甲基安非他命離開，被
    告拿給林○○1包甲基安非他命，價值大概幾千元左右，我也
    不知道。後來是林○○在勒戒，她在勒戒的時候，我有去看她
    ，林○○交代我順便去拿1萬元還被告。這個錢跟吃毒品有沒
    有關係我不知道，這要問林○○，林○○有拿提款卡給我去領錢
    ，領了很多次，其中有一次是拿1萬元交給被告等語（參本
    院卷第126至140頁），均大致相符。而莊○○於本案並非購毒
    者，單純係證人身分，更無有供證或誣指被告為其甲基安非
    他命之來源而求減刑之誘因，且林○○亦無上開誘因，已如前
    述，自無有相互配合以求寬典之必要，所證應堪採信，而可
    佐證林○○前開證述。被告原審選任辯護人雖認被告持有莊○○
    販賣毒品之錄音檔，莊○○始為誣指等語（參原審卷第67頁）
    ，惟此部分除未見被告提出相關證明以實其說，倘被告有堅
    實證據可認莊○○涉有販賣毒品，衡情莊○○為免被告因其有相
    關指證而報復提出，更無可能為前開證述，縱有相關證據，
    莊○○實無可透過誣陷指摘被告免除刑事責任，況莊○○之證述
    ，並有相關交易明細及通訊監察報告可佐（詳下述），自難
    認辯護人上開辯解可採。
  4.觀諸卷附通訊監察報告：
    ⑴林○○與被告於108年11月8日下午1時40分許至晚上8時11分
      許間通訊譯文內容之上下文（他卷第205、206頁）：
　　　「（108年11月8日下午1時40分）
　　　以上討論割雞眼（B為林○○，A為被告，下同）
　　　B：你有帶健康食品下來嗎
　　　A：你就電話不接阿沒帶
　　　B：我哪知道你要下來
　　　A：我剛在家就一直打電話就都語音信箱我昨天就開始打
      了不然我就帶一些營養食品給你們吃
　　　B：好啦
　　　（108年11月8日下午7時34分）
　　　B：阿姨喔我想麻煩你跟你朋友說要買健康食品，我之前 
          長在吃的健康食品，還有另一種不一樣的健康食品
　　　A：什麼時候要下來
　　　B：先幫我那個一下你晚上有在家嗎A：今天晚上嗎
　　　B：晚上就馬上有辦法嗎A：有阿B：那我跟人家借車借到 
          我就過去
　　　A：好
　　　（108年11月8日下午7時37分）
　　　A：那我等你阿
　　　B：對阿你別坐車了
　　　A：好
　　　（108年11月8日下午8時11分）
　　　B：阿姨喔你在做什麼
　　　A：我在這邊等你阿
　　　B：我要過去了
　　　A：好」
　　  依上開對話內容，可知當林○○與被告聯繫，詢問被告是否
      有攜帶健康食品時，被告並未詢問林○○所指健康食品為何
      ，僅表示昨天打電話聯繫未果，否則就帶一些營養食品了
      ；且其等於同日晚間聯繫時，林○○亦僅籠統表示需要自被
      告處取得常在吃的健康食品，還有另一種不一樣的健康食
      品等語，被告即表示「什麼時候要下來」而詢問見面時間
      ，並無任何疑問。衡以健康食品品項、種類甚多，林○○既
      又陳稱「另一種不一樣的健康食品」，隱晦而難以判別內
      容，倘其等對話確指健康食品，被告實應加以詢問，然其
      等既就上開對話內容並無疑問，可見其等就「健康食品」
      另有所指，實了然於心，而核與毒品交易為避免查緝，常
      以買賣雙方得以知悉之術語或晦暗不明之用語，代替毒品
      交易種類等情相符。依此，均適可佐證林○○於偵查及原審
      審理中一致所證上開對話內容係訊問被告是否有毒品，嗣
      後見面並有甲基安非他命等語可信，自可作為林○○證詞之
      補強證據。辯護人雖辯稱其等有先提及「割雞眼」等語而
      就身體健康部分為聊天，被告並有提及要帶營養食品給林
      ○○，可認後續對話係接續前開話題談論健康食品，然上開
      辯解無可合理解釋何以論及「另一種不一樣的健康食品」
      時，被告何以辨別林○○所指之種類，且就此無有疑問，自
      無可為被告有利之認定。
    ⑵此外，林○○於108年12月14日，另持其上開行動電話與被告
      持用之本案行動電話聯繫，向被告表示「阿姨喔，我講給
      你聽，講完不要講太多，我電話怪怪的，第一我沒躲你，
      第二上次我跟你說我留的帳號1月份補助款下來我就會轉
      給你了，我不是躲你，我電話怪怪的，盡量不要講一些怪
      怪的」，經被告回覆「好，你用好打給我跟我說一下」等
      節，有卷附通訊監察報告可佐（他卷第206頁），則以上
      開對話內容以觀，除可佐證林○○上開證述，因被告有向林
      ○○父親抱怨東西（毒品）拿了、錢拿了就開始閃人不理人
      家，是其有致電向被告解釋等情可信，且與林○○於本院審
      理時結證稱，被告確實有打電話給我說要找林○○找不到，
      我有把這件事跟林○○說過等語相符（參本院卷第197至199
      頁）；依林○○有向被告表示其電話怪怪的，請被告不要講
      太多，且被告聽聞後即表示好了之後再聯繫等節，更核與
      其等所稱款項內容確係涉及之前之毒品交易，為免監聽查
      緝，勿於電話中講述明確內容等情合致。依此，益徵林○○
      前開證述有於前揭時、地，向被告購買甲基安非他命等語
      ，應屬可採。至林○○於本院審理時，於辯護人詰以「你女
      兒說你去勒戒回來的時候，有跟她講說被告有打電話給林
      ○○，林○○都沒接電話，內容是說林○○東西拿了、錢也拿了
      ，就不理她、就找不到人，你是否知道林○○說東西拿了、
      錢拿了，這是什麼事情？」等語，於尚未告知東西是什麼
      之時，隨即回答「沒有，她哪有東西可以給她，她一定沒
      有東西可以給她，她跟她借錢我是相信，但是她又不認識
      藥頭，她是要去哪裡拿東西給她。 」（參本院卷第199頁
      ），林○○僅一時聽聞辯護人詰問內容，隨即反應被告不認
      識藥頭等情，明顯對於「東西」一詞為其等對話之暗語知
      悉甚詳，且依此等詢答內容暨上揭林○○與被告間之對話，
      亦可見被告或林○○確曾告知林○○有關被告一直找林○○之目
      的即在追討買賣甲基安非他命之價金，否則林○○定無此種
      立即反應，林○○亦無於打電話給被告之一開始即稱，上揭
      電話中不要多講及會儘快給錢等情事。
    ⑶莊○○有於109年1月8日持林○○持用之帳戶提款卡提領款項等
      節，業據其提出林○○使用之金融帳戶於109年01月08日之
      提款交易明細4張可參（參偵卷第165頁證物保存袋，原審
      卷第155頁）；佐以卷附通訊監察報告，顯示被告持用之
      本案行動電話，有於109年1月13日下午2時36分許至下午3
      時52分許，與林○○持用之0000000000號行動電話聯繫，持
      用林○○上開行動電話通話者為男性，由該男性先向被告表
      示「阿姨，我西瓜，我要找你」，被告則訊問「什麼事情
      」後，該男性則答稱「之前要拿給你」，經被告回稱「好
      」，男性即向被告表示「我不知道地方耶、我現在人在台
      中女子監獄，我開車來阿」，被告則陸續回應「7-11那邊
      你知道嗎、那天他爸要去看他不會去、你要走來太平阿、
      你開車來太平，看你在哪，我再去帶你」等語後，雙方持
      續聯繫位置，並由男性稱「阿姨我到了耶」，被告回覆「
      好，我馬上到」，再相互確認實際地點等節，有上開通訊
      監察報告附卷可憑（參偵卷第151頁）。則以上開時間點
      ，林○○正在法務部○○○○○○○○○附設勒戒所執行觀察勒戒等
      情，已如前述，又莊○○綽號為西瓜，亦經林○○證述明確，
      且時序上，雙方聯繫時間適於林○○前開所證：1月補助款
      下來之後等情，並於莊○○提領款項之後，復由通訊監察報
      告顯示被告就通話對象稱「之前要拿給你」等語時，並未
      有所疑問，堪認被告顯然知悉通話對象為何人，又該人要
      給付之內容、原因為何，除可資佐證林○○前開之證述，並
      與莊○○上開所證：林○○委託提領1萬元給被告以償還之前
      積欠甲基安非他命的5千元及借款5千元等情節合致。且倘
      非莊○○於被告及林○○交易時在場，而知悉其等債務關係，
      衡情被告於莊○○表示「之前要拿給你」等語時，實應有所
      疑問（況被告陳稱本案之前不認識莊○○，更未主張與莊○○
      有何債務關係或需向其拿取何物品，而莊○○亦證稱係因林
      ○○始結織被告），然被告並未詢問，更堪認莊○○前揭所證
      ，係受林○○委託返還108年11月18日之毒品價額及借款予
      被告等語可信，而均可作為被告確有於犯罪事實所載時、
      地，販賣第二級毒品甲基安非他命予林○○，嗣後林○○並已
      委託莊○○給付毒品價金予被告等情之補強證據。
  5.辯護人雖為被告辯稱，莊○○後來代林○○還款的1萬元，不足
    以證明雙方有交易毒品的對價等語，林○○亦於本院審理時雖
    證稱，確有積欠被告金錢1、20萬元（參本院卷第200頁），
    惟林○○並未曾請林○○代為還錢，亦不知道林○○要幫他還錢的
    事，此經林○○於本院結證在卷（參本院卷第198頁）；是林○
    ○倘係正當歸還積欠款項，實無需於108年12月4日與被告對
    話中，提醒被告「不要講太多」、「我電話怪怪的」後，始
    說明1月會歸還款項，由前開通訊監察報告，實可佐證其等
    談論應係毒品交易所積欠之款項歸還，已如前述，辯護人此
    部分之辯解，難認可採。
　6.關於林○○對於林○○究否向被告購買毒品等節，因其本人並未
    於毒品交易時在場而無從知悉，自無從為任何證實；而查，
    林○○於108年3月5日曾與被告同時為警查獲其所有甲基安非
    他命等物扣案，此除據林○○於本院審理時證述在案外（參本
    院卷第200、203頁），復有行政院海洋委員會海巡署偵防分
    署雲林查緝隊搜索扣押筆錄、扣押物品目錄表2份在卷可憑
    （參他卷第25至35頁）；而林○○亦證稱，我當時持有之甲基
    安非他命已全部被搜完了，之後即被收押（參本院卷第201
    頁），即使有漏掉的，也剩下不多，不到半錢，約值2、3千
    元左右（參本院卷第205、206頁）；據上，是即認依林○○所
    證，林○○曾放置部分甲基安非他命在被告居住處，惟亦已於
    前述時日同時為警查扣在案；縱再認員警搜索未及於全部，
    而仍有所遺漏，其遺漏之數量亦屬無多，價值更不到5千元
    ，核與林○○證述被告交付之甲基安非他價值高達5千元有別
    ；是被告辯稱交付與林○○之甲基安非他命是林○○遺留下來等
    節，自無法為本院所採信。
　7.被告雖再辯以林○○可向莊○○取得毒品，且毒品交易應銀貨兩
    訖，不可能積欠等語，而認林○○、莊○○之證述，均不可採信
    ，惟被告並未具體說明何以得認莊○○於該時持有毒品，且可
    提供予林○○，況莊○○於本院審理時亦否認有毒品可供販賣，
    而其隨同林○○前往被告臺中住處之目的，即其藥癮發作意欲
    取得甲基安非他命施用（參本院卷第128、129、133、134、
    138頁），更可見莊○○如本身即有甲基安非他命可供給予林○
    ○，實無任何理由必須由雲林縣隨同林○○到臺中來取得甲基
    安非他命以止藥癮。況被告與林○○熟識，當時感情不錯，亦
    如前述，被告因此信任林○○，而願讓其積欠交易款項，並非
    難以想像，則被告此部分辯詞，自無從據為被告有利之認定
    。
　8.至被告原審辯護人固另指被告為警於108年1月間扣得之第二
    級毒品甲基安非他命係其施用所用，無可為本案證據（原審
    辯護人答辯狀，參原審卷第65至67頁）；然本案並非以上開
    查扣之第二級毒品認定被告有本案犯行（起訴書亦記載上開
    第二級毒品係另案查扣於被告持有毒品案下），況被告確曾
    於108年1月間曾因施用第二級毒品（另扣得甲基安非他命一
    包，驗餘淨重2.0500公克），經臺灣臺中地方檢察署檢察官
    於108年4月21日09年度毒偵字第778號、109年度偵字第3479
    號緩起訴處分在案相符（參卷附臺灣高等法院被告前案紀錄
    表及上揭緩起訴處分書，本院卷第39至45頁及原審卷第71至
    73頁），而施用毒品者，相互販賣毒品亦為實務所常見，被
    告既自承有施用第二級毒品甲基安非他命之情，並經另案犯
    行而遭扣得其持有之第二級毒品甲基安非他命，更可見林○○
    有向被告購得第二級毒品甲基安非他命之可能，再被告前開
    犯行，有林○○、莊○○之證述，及卷附交易明細、通訊監察報
    告等件可佐，已如前述；是被告原審辯護人此部分所述，亦
    無法採用。
　9.按販賣毒品之所謂販賣行為，係行為人基於營利之目的，而
    販入或賣出毒品而言。販賣毒品者，其主觀上須有營利之意
    圖，且客觀上有販賣之行為即足構成，至於實際上是否已經
    獲利則非所問。即於有償讓與他人之初，係基於營利之意思
    ，並著手實施，而因故無法高於購入之原價出售，最後不得
    不以原價或低於原價讓與他人時，仍屬販賣行為。必始終無
    營利之意思，縱以原價或低於原價有償讓與他人，方難謂為
    販賣行為，而僅以轉讓罪論處（最高法院100年度台上字第4
    683號判決意旨參照）。次按販賣毒品乃違法行為，交易雙
    方類皆以隱匿秘密之方式而為，且毒品無公定價格，每次購
    買價量，隨時可能依雙方關係深淺、資力、需求量及對行情
    之認知、來源是否充裕、查緝是否嚴緊，購買者被查獲時供
    述來源對象之可能性風險等因素之評估，因而異其標準，機
    動調整，非可一概而論。販賣毒品之利潤所得，除經坦承犯
    行或價量俱屬明確者外，本難查得實情，是以除非別有積極
    事證，足認係以同一價量委託代買、轉售或無償贈與，確未
    牟利以外，尚難執此遽認非法販賣毒品之證據尚有不足（最
    高法院97年度台上字第1012號、97年度台上字第3557號判決
    意旨參照）。查被告上開販賣甲基安非他命1包予林○○之過
    程中，既如前述為向林○○交付毒品後取得金錢，行為外觀上
    顯均具備販賣毒品犯行之構成要件，對被告而言應極具風險
    性，倘無利可圖，難認被告願意承擔此一風險，且林○○並證
    稱取得毒品當時有跟被告說市面上的價格等語，而以市價購
    買等情，足認被告有從中賺取買賣價差牟利之意圖及事實，
    應屬合理認定，依上開判決意旨，可認被告係出於營利之意
    圖而為之，即屬販賣行為。
  ㈢綜上所述，本案事證明確，被告首開犯行，洵堪認定，應依
    法論科。
二、論罪理由
　㈠按毒品危害防制條例第4條第2項於109年1月15日修正公布，
    並自被告行為後即109年7月15日生效施行，修正前毒品危害
    防制條例第4條第2項規定：「（第2項）製造、運輸、販賣
    第二級毒品者，處無期徒刑或7年以上有期徒刑，得併科新
    臺幣1000萬元以下罰金。」；修正後則規定「（第2項）製
    造、運輸、販賣第二級毒品者，處無期徒刑或10年以上有期
    徒刑，得併科新臺幣1500萬元以下罰金。」，經比較修正前
    、後之規定，修正後之法定刑明顯提高，當以修正前之規定
    較有利於被告。是被告本案自應依刑法第2條第1項前段之規
    定，適用其行為時法即修正前毒品危害防制條例之上開規定
    。
　㈡核被告所為，係犯修正前毒品危害防制條例第4條第2項之販
    賣第二級毒品罪；被告販賣前所持有第二級毒品之低度行為
    ，為販賣毒品之高度行為所吸收，不另論罪。
　㈢本件被告於偵、審程序中均否認犯罪，亦無供出共同正犯之
    情形，核無毒品危害防制條例第17條第1、2項減輕刑責規定
    之適用。又按刑法第59條之減輕其刑，係裁判上之減輕，必
    以犯罪之情狀可憫恕，認為宣告法定最低度之刑猶嫌過重者
    ，始有其適用；如別有法定減輕之事由，應先依法定減輕事
    由減輕其刑後，猶嫌過重時，始得為之；若有2種以上法定
    減輕事由，仍應先依法定減輕事由遞減其刑後，猶嫌過重時
    ，始得再依刑法第59條規定酌減其刑。又量刑固屬法院自由
    裁量之職權，然仍應受比例原則等法則之拘束，並非可恣意
    為之，致礙及公平正義之維護，必須兼顧一般預防之普遍適
    應性與具體個案特別預防之妥當性，始稱相當。而刑法第59
    條之酌量減輕其刑，必於犯罪之情狀，在客觀上足以引起一
    般同情，認為即予宣告法定低度刑期，猶嫌過重者，始有其
    適用（最高法院88年度台上字第1862號、94年度台上字第9
    號判決意旨參照）。本件考量第二級毒品對社會秩序及國民
    健康危害甚鉅，被告為智識健全之人，對政府嚴格查緝販賣
    毒品之行為，自無不知之理，竟仍為本案犯行，嚴重影響社
    會治安，實難認有何客觀上足以引起一般同情之顯可憫恕或
    予以宣告法定最低度刑期猶嫌過重之情形存在，故被告所涉
    前揭犯行，核無適用刑法第59條規定減輕其刑之餘地，均併
    此敘明。
三、上訴駁回理由
　㈠原審審理後，認被告如事實欄一所示販賣第二級毒品犯行，
    事證明確，適用（修正前）毒品危害防制條例第4條第2項，
    毒品危害防制條例第19條第1項，刑法第2條第1項前段、第1
    1條、第38條之1第1項前段、第3項規定，並審酌被告非無謀
    生能力，明知毒品危害國人身心健康及社會秩序非淺，施用
    者亦經常因毒品之高度成癮性而難以戒除，影響其家庭生活
    及經濟狀況，竟為圖不法私利，無視於國家對於杜絕毒品犯
    罪之禁令，販賣毒品予他人，戕害國民身心健康，並破壞社
    會治安，所為應值非難，並考量被告前科素行、犯後態度、
    販賣毒品之次數、對象僅有1次、1人，獲利非鉅，及其自陳
    國中畢業，目前在家照顧孫子、生活所需由女兒供給之智識
    程度及家庭生活經濟狀況等一切情狀，量處有期徒刑7年6月
    。另就沒收部分，詳予說明如後。核其認事用法，均無不當
    ，量刑亦顯已斟酌刑法第57條各款情形，並無過重之情形，
    應予維持。
　㈡被告上訴仍執陳詞否認犯行，指摘原判決認事不當，其上訴
    為無理由。又本案原審已本於被告之責任為基礎，並已具體
    斟酌刑法第57條所列情形而為量刑，未有偏執一端而有失之
    過重、失衡等情事，均已如前述，自不得遽指為未審酌上情
    而量刑過重。辯護人為被告辯稱，被告並無販毒前科，也是
    為了要幫忙朋友的小孩，此外沒有其他販賣毒品的行為，對
    於社會所生危害輕微，原審量刑過重，請求從輕量刑等語，
    亦無法為本院所採用。
　㈢綜上所述，本件被告上訴，並無理由，自應予駁回。
四、沒收部分
　　按犯第4條之罪者，其供犯罪所用之物，不問屬於犯罪行為
    人與否，均沒收之，毒品危害防制條例第19條第1項定有明
    文。查本案行動電話（即搭配0000000000號SIM卡之行動電
    話）經另案扣押（臺灣臺中地方檢察署109年度偵字第3479
    號），係供被告聯繫本案販賣第二級毒品犯行所用，有卷附
    通訊監察報告可佐，並經認定如前，應依毒品危害防制條例
    第19條第1項規定宣告沒收。末按犯罪所得，屬於犯罪行為
    人者，沒收之，刑法第38條之1第1項前段亦定有明文。查本
    案被告因販賣第二級毒品甲基安非他命取得5千元，業如前
    述，核屬其犯罪所得，自應依前開規定宣告沒收，既未扣案
    ，並應依刑法第38條之1第3項之規定宣告於全部或一部不能
    沒收或不宜執行沒收時，追徵其價額。至被告另案經查扣之
    甲基安非他命1包、吸食器3組及夾鏈袋1包，被告供陳係其
    施用毒品犯行所用（參原審卷第65至67頁），且無積極證據
    可認與本案有關，爰不與宣告沒收。
據上論結，應依刑事訴訟法第368條，判決如主文。
本案經檢察官林依成提起公訴，檢察官郭景東到庭執行職務。
中　　華　　民　　國　　110 　年　　11　　月　　17　　日
           刑事第七庭     審判長法  官  梁  堯  銘
                                法  官  張  智  雄
                                法  官  王  鏗  普
以上正本證明與原本無異。
如不服本判決應於收受送達後20日內向本院提出上訴書狀，其未
敘述上訴之理由者，並得於提起上訴後20日內向本院補提理由書
（均須按他造當事人之人數附繕本）「切勿逕送上級法院」。因
疫情而遲誤不變期間，得向法院聲請回復原狀。
                                書記官  周  巧  屏
　　　　　　　　　　　　　　　　
中　　華　　民　　國　　110 　年　　11　　月　　17　　日
附錄論罪科刑法條
修正前毒品危害防制條例第4條第2項
製造、運輸、販賣第二級毒品者，處無期徒刑或7年以上有期徒
刑，得併科新臺幣1千萬元以下罰金。